---
title: 'R: Método no querárjico - Kmeans con un dataset de actividades de carrera'
author: "Carlos Peralta Parro"
geometry: margin=1cm
output:
  
  html_document:
    theme: united
    highlight: tango
    
    df_print: paged
  pdf_document: 
    extra_dependencies: ["xcolor"]
---

```{r setup, include=FALSE, cache=FALSE}
knitr::opts_chunk$set(echo = TRUE, fig.width=5, fig.height=3, fig.align = "center", out.width = 1024, warning=FALSE)
options(width = 160)
library(knitr)
library(dplyr)

```

*En este notebook voy a realizar un caso de análisis multivariante con kmeans para agrupar las actividades con diferentes características o perfile*

*Recordemos que estamos trabajando sobre un dataset de actividades de carrera de un atleta*

##### **Cargo el dataset limpio del notebook https://rpubs.com/cperaltap/actividad_1_limpieza** 

````{r}

act_data <- read.csv('act_data.csv')
# Selecciono todas las variables menos las relacionadas con la fecha
act_data_case <- act_data %>% select(Distancia, Calorias, Tiempo, FCMedia, Zancada, Ascenso, Velocidad)
act_data_case

````

##### **Normalización de datos para que no tengan un peso diferente**

````{r}

act_data_norm <- scale(act_data_case)
# Vemos un resumen de como han quedado ahora los datos
head(act_data_norm)

````

##### **Ahora realizamos el modelo con kmeans**

`````{r}

# Fijo semilla dada la aleatoriedad de kmeans
set.seed(123)

# Lanzo para un centroide
act_data_km <- (kmeans(act_data_norm, centers = 1)$betweenss)/
  (kmeans(act_data_norm, centers = 1)$totss)

# Itero para más centroides y poder ver la curva de progreso y valorar
for(i in 2:10) act_data_km[i] <- 
  (kmeans(act_data_norm, centers = i)$betweenss)/(kmeans(act_data_norm, centers = 1)$totss)

# Grafico la curva
plot(1:10, act_data_km, type="b", xlab = "número de clusters",
     ylab = "% de varianza explicada")


````

> Vemos que con la gráfica del porcentaje de la varianza explicada, no vemos ningún “codo” o cambio de inclinación reseñable que nos haga decidirnos de forma relativamente objetiva sobre el número de clusters a usar, por lo que opto por hacerlo subjetivamente analizando bajo mi criterio los resultados de la tabla y de una gráfica que muestro.

````{r}

# Pongo semilla de nuevo
set.seed(123)

# Calculo 4 clusters
act_data_km_4 <- kmeans(act_data_norm, centers = 4)

# Creo los grupos agrupados por la media y los muestro
grupos <- aggregate(act_data_case, by = list(act_data_km_4$cluster), mean)
kable(grupos, col.names = c("cluster","Distancia","Calorias","Tiempo","FCMedia","Zancada","Ascenso","Velocidad"))

````

##### **Creo además un gráfico de puntos con los cluters del modelo apoyándome en la libreria factoextra **

````{r, echo=FALSE, results='hide', message=FALSE}

library(factoextra)

````

````{r}

fviz_cluster(act_data_km_4, data = act_data_case,
  palette = "Set2",
  geom = "point",
  ellipse.type = "convex",
  ggtheme = theme_bw()
  )

````

> Tras evaluarlo y decidir entre 3 y 4 clusters, me decido por 4 ya que se crean perfiles de carrera bien remarcados. 3 clusteres también habría sido una opción correcta.

> Clasificos los resultados:
- Custer 1: Distancias cortas con media menor de 5k, de menos de 30 minutos de carreta con un consumo bajo de calorias, poco ascenso (posible llanos) y velocidad cercana a 9.5 kmh. Frecuencia media baja, sobre 130. Podrían ser actividades de calentamiento o entrenamientos en época de lesiones para probar.
- Cluster 2: Distancias largas, con la media por encima de 10Km, con alto consumo de calorias, casi 700. Duración aproximada de 1 hora por sesión, con una zancada de un metro y ascenso total por encima de 100m. La velocidad ronda los 10.5 kmh. Entrenos más serios, incluso alguna carrera.
- Clústeres 3 y 4: Los comparo porque comparten distancias similares, entre 6 y 7, pero con distintas características. En el cluster 4 la velocidad y zancada es mayor y el ascenso y el tiempo menor, lo que hace indicar que son tipos de actividades similares. Pero el cluster 3, más "tranquilo", pueden ser entrenos, y en el 4 se agrupen entrenos más exigentes, con terreno más llano, y revisando la velocidad, incluso competitivas.

##### **Terminado el análisis puede ser intersante ver si hay outliers y cuantos son**

````{r}

# Calculo los centroides
centroides <- fitted(act_data_km_4)
# Calculo las distancias 
distancias <- sqrt(rowSums((act_data_case - centroides)^2))
# Cuento los outliers
length(boxplot.stats(distancias)$out)
# Los muestro en un diagrama de caja
boxplot(distancias)

# Calculo porcentaje de outliers
round(length(boxplot.stats(distancias)$out) / nrow(act_data_case), 3)

````


> Nos aparecen 12 outliers, que suponen un 2.6% de los registros, lo cual puedo considerar totalmente asumible en el modelo.