---
title: 'R: Regresión lineal múltiple sobre dataset de actividades de carrera'
author: "Carlos Peralta Parro"
geometry: margin=1cm
output:
  
  html_document:
    theme: united
    highlight: tango
    
    df_print: paged
  pdf_document: 
    extra_dependencies: ["xcolor"]
---

```{r setup, include=FALSE, cache=FALSE}
knitr::opts_chunk$set(echo = TRUE, fig.width=5, fig.height=3, fig.align = "center", out.width = 1024, warning=FALSE)
options(width = 160)
library(knitr)
library(dplyr)

```

*A raiz de una necesidad en la limpieza de datos al encontrarme con varios NAs y con el objetivo de no ignorar esos registros, voy a aprovechas para hacer un modelo de regresión lineal y así obtener una predicción aproximada de esos valores apoyado por otras variables que tenemos*

*Recordemos que estamos trabajando sobre un dataset de actividades de carrera de un atleta*

##### **Cargo el csv para proseguir desde el notebook https://rpubs.com/cperaltap/actividad_1_limpieza** 

````{r}

act_data <- read.csv('act_data_prev_lm.csv')

````

##### **El objetivo es predecir la FCMedia donde falte**

````{r}

# Vemos las variables disponibles que podemos utilizar
colnames(act_data)

# Me quedo temporalmente con las filas que la FCMedia no es nula
act_data_wo_na <- act_data %>% filter(!is.na(FCMedia))

# Creo un primer modelo con varias variables y muestro un summary
lm_act_data_wo_na <- lm(data = act_data_wo_na, FCMedia~Distancia+Velocidad+Calorias+Tiempo+Zancada+Ascenso)
summary(lm_act_data_wo_na)

````

> A primera vista, veo en la evaluación del modelo que hay varias variables que no son signiticativas, puesto que su p-value < 0.1, por lo que realizaré otro modelo si estas, que son Tiempo, Zancada y Ascenso.

````{r}

# Creo un segundo modelo excluyendo las variables no significativas
lm_act_data_wo_na <- lm(data = act_data_wo_na, FCMedia~Distancia+Velocidad+Calorias)
summary(lm_act_data_wo_na)

````

> Todas son ahora bastantes significativas ya que el p-value es menor de 0.001. Veamos la correlación de las variables, por si hubiese que desestimar alguna por redundancia

````{r}

# Seleccionamos las columnas para buscar correlación
act_data_lm_fcm <- act_data_wo_na %>% select(Distancia, Velocidad, Calorias)
cor(act_data_lm_fcm)

````

> Dada la correlación entre Calorias y Distancia, lo cual tiene bastante lógica, ponemos en duda si es mejor el modelo con o sin Calorias. Por lo tanto lanzamos el modelo sin calorias para comparar.

````{r}

lm_act_data_wo_na <- lm(data = act_data_wo_na, FCMedia~Distancia+Velocidad)
summary(lm_act_data_wo_na)

````

> Al comparar, vemos que el p-value sigue indicando que las varibles son significativas, pero el $R^2$ es bastante superior en el anterior, con Calorias. 0.5416 >  0.104.

> Es decir que el modelo 2 explica un 54.16% de la varianza de las variables dependientes, que sin ser un valor altísimo, se puede dar por bueno el modelo.

> ¿Con que coeficientes nos quedamos entonces? Distancia, Velocidad y Calorias, con el siguiente sumario:

````{r}

lm_act_data_wo_na <- lm(data = act_data_wo_na, FCMedia~Distancia+Velocidad+Calorias)
summary(lm_act_data_wo_na)

````

##### **Podemos ver un ejemplo de que hacer con los coeficientes obtenidos**

`````{r}

# Guardamos los coeficientes obtenidos
coef <- summary(lm_act_data_wo_na)$coefficients
# Asignamos unos datos de ejemplo para predecir la frecuencia cardiaca media

# Hacemos el cálculo y mostramos el resultado
Distancia <- 7.5
Velocidad <- 10.2
Calorias  <- 450

fcm <- coef[1,1] +
  coef[2,1]*Distancia +
  coef[3,1]*Velocidad + 
  coef[4,1]*Calorias

fcm

````

> Para 7.5 km recorridos a 10.2 Kmh y con un consumo de 450 calorias, el resultado es de 143 ppm